【裁判字號】    98,交聲,159
【裁判日期】    980603
【裁判案由】    違反道路交通管理處罰條例聲明異議
【裁判全文】
臺灣新竹地方法院交通事件裁定         98年度交聲字第159號
原處分機關  交通部公路總局新竹區監理所新竹市監理站
異  議  人  世玖興業有限公司
即受處分人
法定代理人  甲○○
上列異議人即受處分人因違反道路交通管理處罰條例案件，對於
交通部公路總局新竹區監理所新竹市監理站98年3 月12日所為之
竹監新四字第裁51—E00000000 號裁決書聲明異議，本院裁定如
下：
    主  文
原處分撤銷。
世玖興業有限公司汽車所有人，於汽車裝載時，裝載整體物品有
超重而未請領臨時通行證，處罰鍰新臺幣肆仟伍佰元，並記汽車
違規紀錄壹次。
    理  由
一、原處分意旨略以：鄭旻欣於民國97年12月7 日10時21分許，
    駕駛異議人即受處分人世玖興業有限公司（下稱世玖公司）
    所有車牌號碼367 —TK號之自用大貨車其上裝載怪手，沿新
    竹縣竹北市○○○路行駛時，疑有超載情形，經過磅後總重
    36.15 公噸，逾核重21公噸，而有超重15.15 公噸之違規行
    為，經新竹縣警察局保安隊警員當場攔停，並以異議人有違
    反道路交通管理處罰條例第29條第1 項第1 款規定之事實掣
    單舉發，異議人於應到案日期前提出申訴，經原處分機關函
    詢原舉發單位結果，仍認異議人確有前開違規行為，乃依道
    路交通管理處罰條例第29條之2 第3 項之規定，於98年3 月
    12日以竹監新四字第裁51—E00000000 號裁決書裁處受處分
    人罰鍰新臺幣（下同）42,000元等語。
二、聲明異議意旨略以：鄭旻欣於97年12月7 日駕駛異議人所有
    車牌號碼367 －TK號自用大貨車載運怪手，沿新竹縣竹北市
    ○○○路行駛，因怪手過重而超載，但異議人已有申請通行
    證，僅因通行證尚未下來，即為警攔查舉發，因怪手係整體
    物品，無法分裝，爰依法聲明異議，請求撤銷原處分等語。
三、按受處分人不服主管機關所為之處分，得於接到裁決書之翌
    日起20日內，向管轄地方法院聲明異議；又交通法庭認為聲
    明異議有理由而原處分不當或違法者，應以裁定將原處分經
    聲明異議部分撤銷，並自為裁定，道路交通管理處罰條例第
    87條第1 項、道路交通案件處理辦法第20條前段分別定有明
    文。次按「汽車裝載時，有下列情形之一者，處汽車所有人
    新臺幣3,000 元以上9,000 元以下罰鍰；並責令改正或禁止
    通行：二、裝載整體物品有超重、超長、超寬、超高，而未
    請領臨時通行證，或未懸掛危險標識者」；「第1 項第1 款
    至第4 款情形，應歸責於汽車駕駛人時，除依第1 項處汽車
    駕駛人罰鍰及依第63條第1 項第2 款記點外；汽車所有人仍
    應依前項規定記該汽車違規紀錄1 次」，道路交通管理處罰
    條例第29條第1 項第2 款、第2 項分別定有明文。至汽車裝
    載貨物超過核定之總重量、總聯結重量者，處汽車所有人罰
    鍰，並記汽車違規紀錄一次，此同條例第29條之2 第1 項、
    第3 項另定有明文，是同條例就「裝載整體物品超重」及「
    裝載貨物超過總重量、總聯結重量」乃分別定有處罰之規定
    。
四、經查：
  (一)查鄭旻欣於上開時、地駕駛異議人即世玖公司所有車牌號碼
    367 —TK號自用大貨車載運怪手之整體物品，為警查獲其載
    運超重（總重為36.15 公噸、核重為21公噸，超重15 .15公
    噸）之事實，為異議人所不爭執，復有汽車車即查詢單、新
    竹縣警察局竹縣警交字第E00000000 號舉發違反道路交通管
    理事件通知單影本在卷可參，是異議人所有上述車輛於前開
    時、地確有「裝載整體物品超重」之違規事實，應堪認定。
  (二)又異議人於異議狀自承已向監理機關申請臨時通行證，尚未
    經監理機關核準許可，因異議人係以載運大型機具維生，且
    每個工地都需要這些大型機具，迫於無奈而有上開違規事實
    ，是異議人雖已向監理機關申請臨時通行證，惟尚未經監理
    機關許可核發，自與未申請臨時通行證者同，因之其所有車
    輛載運整體物品超重而未申請臨時通行證之違規事實，應堪
    認定。
  (三)按汽車裝載貨物應依照其核定之總重量載運，若裝載貨物超
    重，影響行車安全，自應加以處罰，道路交通管理處罰條例
    第29條之2 第1 項固定有明文，惟裝載之物若為整體物品時
    ，又超過汽車經核定得裝載之總重量時，該物品既不能分割
    裝載，自應例外在考慮行車安全之條件下准其裝載，故要求
    其裝載整體物品超重時應請領臨時通行證，此參見同條例第
    29條第1 項第2 款規定：「裝載整體物品有超重、超長、超
    寬、超高，而未請領臨時通行證，或未懸掛危險標識」自明
    。再者，同條例第29條第1 項第1 款係規定：「裝載貨物超
    過規定之長度、寬度、高度者」，與前揭同條項第2 款之間
    ，其第1 款係指一般貨物（即整體物除外）而言，並未處罰
    「超重」之情形，若有超重，自應依同條例第29條之2 第1
    項、第3 項規定加以處罰；反之，該第2 款對於「整體物品
    」之「超重」既已處罰，自無再適用同條例第29條之2 第1
    項、第3 項規定之理。相較之下，足認該條例第29條之2 第
    1 項係對於汽車載運一般貨物而超重之一般規定，而第29條
    第1 項第2 款係針對裝載整體物品超重之特別規定。是本件
    異議人所有之上開自用大貨車所載之物為挖土機，既係不可
    分割之整體物，且裝載後車重已超過核重之21公噸，經警查
    獲當時復未有臨時通行證等情，均據認定如前，揆諸上開說
    明，自應依道路交通管理處罰條例第29條第1 項第2 款、第
    2 項之規定處罰，而非依同條例第29條之2 第1 項、第3 項
    之規定處罰甚明，原處分意旨未予詳查，遽依上開條例第29
    條之2 及第3 項規定予以裁罰，自有未當。是本件異議人之
    異議為有理由，自應由本院撤銷原處分，並依法自為裁定如
    主文第2 項所示。
五、據上論斷，應依道路交通案件處理辦法第20條前段，裁定如
    主文。
中    華    民    國    98    年    6     月    3     日
                          交通法庭    法  官    邱玉汝
以上正本證明與原本無異。
如不服本裁定，應於裁定送達後5日內向本院提出抗告狀。
中    華    民    國    98    年    6     月    3     日
                                      書記官    陳怡芳


司法院資訊處製作；財團法人民間司法改革基金會備份。
